【裁判字號】    98,台上,1985
【裁判日期】    980409
【裁判案由】    違反槍砲彈藥刀械管制條例
【裁判全文】
最高法院刑事判決            九十八年度台上字第一九八五號
上  訴  人  甲○○
選任辯護人  薛政宏律師
上列上訴人因違反槍砲彈藥刀械管制條例案件，不服台灣高等法
院高雄分院中華民國九十八年一月二十二日第二審判決（九十七
年度上訴字第一七八四號，起訴案號：台灣高雄地方法院檢察署
九十六年度偵字第四八六四號），提起上訴，本院判決如下：
    主  文
上訴駁回。
    理  由
按刑事訴訟法第三百七十七條規定，上訴於第三審法院，非以判
決違背法令為理由，不得為之。是提起第三審上訴，應以原判決
違背法令為理由，係屬法定要件。如果上訴理由書狀並未依據卷
內訴訟資料，具體指摘原判決不適用何種法則或如何適用不當，
或所指摘原判決違法情事，顯與法律規定得為第三審上訴理由之
違法情形，不相適合時，均應認其上訴為不合法律上之程式，予
以駁回。本件原判決依憑上訴人甲○○坦承有於所載時、地將查
獲之槍、彈以新台幣六十七萬元價格販賣予警員朱家宏、王宏文
，為警當場逮捕，及證人Ａ１、陳見發、朱家宏、王宏文分別於
偵查、第一審之證詞，卷附內政部警政署刑事警察局槍彈鑑定書
，暨扣案改造槍枝、子彈、行動電話、帆布袋等證據資料，認定
上訴人有原判決事實欄所載之販賣槍、彈未遂犯行，且敘明上訴
人否認該犯行，辯稱：其本無販賣槍、彈犯意，係經警遊說始起
意協助與綽號「財仔」進行交易，以獲取佣金；朱家宏等在屏東
大橋附近九曲堂所見乃不違法之空氣槍，警員一再要求其調取制
式槍枝販賣，係遭警陷害教唆云云，為不足採信，已於理由內詳
予指駁說明，認上訴人犯行明確。而撤銷第一審關於上訴人部分
之科刑判決，改判仍依想像競合犯，從一重論處上訴人共同犯非
法販賣可發射金屬具殺傷力之槍枝，未遂（累犯）罪刑（量處有
期徒刑），已詳述所憑之證據及其認定之理由。從形式上觀察，
無足以影響判決結果之違法情形存在。上訴意旨略以：(一)、第一
審法院民國九十七年五月八日傳喚證人陳見發與朱家宏詰問時，
未將二人隔離，陳見發翻異證詞，顯因朱家宏在場示意所致，陳
見發之陳述不具任意性；原判決採信陳見發於第一審不利於其之
證詞為認定犯罪之基礎，然陳見發同時另證稱不知上訴人有販槍
及調槍之事，原判決對此有利於上訴人之供述，未說明不予採信
之理由，有判決不備理由之違法。(二)、原判決以上訴人於九曲堂
出示空氣槍之行為，係基於詐欺或錯誤為由，認定本件非陷害教
唆，顯違經驗與論理法則，又對此部分之事實未予調查記載及說
明是否違法之理由，暨本件無其他補強證據，原判決僅憑證人Ａ
１之陳述認定其犯罪，併有證據調查未盡之違法。(三)、第一審九
十七年七月三日之審判期日，審判長於程序終結前，又訊問上訴
人對證據能力之意見，所踐行之訴訟程序違背刑事訴訟法第一百
五十五條第二項之規定，原判決未撤銷此部分之程序，自有違法
等語。惟查：(一)、證人有數人者，應分別訊問之；其未經訊問者
，非經許可，不得在場；又審判期日之訴訟程序，專以審判筆錄
為證，刑事訴訟法第一百八十四條第一項、第四十七條分別定有
明文。卷查第一審九十七年五月八日審判筆錄之記載，其係依序
對證人朱家宏、王宏文、陳見發行交互詰問程序，並於詰問進行
初始諭知採隔離方式為之（見第一審卷第一四七頁以下），而其
後詰問陳見發時，筆錄上並無朱家宏在場之記載（見同上卷第一
六二頁以下），縱令朱家宏在場，亦已詰問完畢，與前揭證人未
經訊問者，不得在場之規範不同，尚難執此臆測陳見發之證述內
容，有遭警示意或干擾等不當外力影響之原因；況稽之上訴人及
其辯護人對陳見發於第一審經交互詰問之陳述之任意性均未提出
抗辯（見第一審卷第一六三頁以下），於原審尚且同意有證據能
力（見原審卷第五十頁），原判決採納為上訴人論罪之基礎，並
無不合，洵無採證違法或判決不載理由之違法可言。(二)、證據之
取捨及證明力之判斷，俱屬事實審法院之職權，苟其所為之判斷
，並不違背經驗及論理法則，即不能指為違法。證人之證言縱令
先後未盡相符，但事實審法院本於審理時所得之心證，就其證言
一部分認為確實可信予以採取，原非證據法則所不許。又同一證
人前後供述證詞歧異，則採信同一證人之部分證言時，當然排除
其他部分之證言，此為法院取捨證據法理上之當然結果，縱未於
判決理由內說明捨棄他部分證言，仍非理由不備。證人陳見發對
上訴人原本有否販槍意圖，於第一審之供述雖有歧異（見第一審
卷第一六四、一六七頁），然原判決已說明採信陳見發不利於上
訴人證言之採證認事之理由，採為認定上訴人論罪之證據，要與
證據法則無違，未同時說明陳見發相異部分之供述如何不足採，
乃取捨證據之當然結果，仍非理由不備。(三)、警察機關為偵辦重
大危害社會治安之案件，而採用誘捕之辦案方式，固不得陷害教
唆，使原無犯罪故意之人，因而受引誘或教唆犯罪；然對本已具
犯罪意思之行為人，運用引誘之技巧，使其暴露犯罪事證後，加
以逮捕，則係合法之偵辦犯罪方法，自為法之所許。本件原判決
以上訴人在本案之前，即有尋覓買家販售槍、彈之犯罪決意，警
員朱家宏、王宏文經Ａ１獲悉該情資後，始經喬裝買家直接與上
訴人進行交易，雙方於確認交易內容後，上訴人即攜查扣之槍、
彈赴約交付，因認本案警員喬裝買家購買槍、彈之偵查作為，並
非陷害教唆，已於理由內闡述明確；又原判決併敘明朱家宏等與
上訴人接洽槍、彈交易之初，上訴人出示空氣槍之行為，與本件
警方之偵查手段是否陷害教唆之判斷無涉之理由稽詳，所為論斷
與經驗及論理法則俱屬無違，其法則之適用，洵無違誤。原判決
縱未就上訴人出示空氣槍之行為特別調查其時間地點併為記載，
要不影響裁判之本旨，上訴人執為上訴第三審之理由，客觀上顯
不足據以辨認原判決具備違背法令之形式。(四)、我國刑事訴訟法
之第二審採覆審制，就被告案件經上訴之部分，為完全重複之審
理。本件原判決已將第一審判決關於上訴人部分撤銷，改判如原
判決主文第二項所示之罪刑，則第一審判決關於上訴人部分既經
原審法院撤銷，即不復存在，而參諸原審審判期日筆錄內容，復
無上訴意旨(三)指摘違背法令之情形存在（見原審卷第六二頁以下
），上訴人執第一審踐行之訴訟程序不當指摘原判決違法，非適
法之第三審上訴理由。此外，上訴意旨，就原審依職權採證認事
之適法行使，為事實上之爭執，或就原判決已說明事項，專憑己
見，任意指摘為違法，且為單純事實之爭執，俱非適法之第三審
上訴理由。依前揭說明，應認其上訴不合法律上之程式，予以駁
回。
據上論結，應依刑事訴訟法第三百九十五條前段，判決如主文。
中    華    民    國  九十八  年    四    月    九    日
                      最高法院刑事第十一庭
                          審判長法官  石  木  欽
                                法官  洪  佳  濱
                                法官  韓  金  秀
                                法官  呂  丹  玉
                                法官  段  景  榕
      本件正本證明與原本無異
                                      書  記  官
中    華    民    國  九十八  年    四    月   十三   日
                                                      Ｅ


司法院資訊處製作；財團法人民間司法改革基金會備份。
